【裁判字號】    96,訴,5392
【裁判日期】    970131
【裁判案由】    毒品危害防制條例
【裁判全文】
臺灣高雄地方法院刑事判決              96年度訴字第5392號
公  訴  人  臺灣高雄地方法院檢察署檢察官
被      告  乙○○
上列被告因違反毒品危害防制條例案件，經檢察官提起公訴（96
年度毒偵字第9521號），被告就被訴事實為有罪之陳述，經本院
合議庭裁定由受命法官獨任進行簡式審判程序，並判決如下：
    主  文
乙○○施用第一級毒品，累犯，處有期徒刑拾月。
    事  實
一、乙○○前於民國87年間，因施用毒品案件，經本院裁定送觀
    察、勒戒，認無繼續施用毒品之傾向，經臺灣高雄地方法院
    檢察署檢察官以87年度偵字第8187號為不起訴處分後，又於
    90年間再犯施用毒品案件，經本院以90年度毒聲字第3947號
    裁定送觀察、勒戒，因無繼續施用毒品傾向，於90年8 月1
    日觀察、勒戒執行完畢釋放，並經同署檢察官以90年度毒偵
    字第2669號為不起訴處分確定。嗣於91年間，再因施用毒品
    案件，經檢察官提起公訴併聲請強制戒治，先後經本院以91
    年度毒聲字第3193號裁定令入戒治處所施以強制戒治、以91
    年度毒聲字第7775號裁定停止戒治、以92年度毒聲字第4403
    號裁定撤銷停止戒治，再令入戒治處所施以強制戒治，嗣因
    毒品危害防制條例修正停止戒治而未執行，不構成強制戒治
    執行完畢，該施用毒品案件，則經本院以91年度訴字第2120
    號判處有期徒刑7 月確定。另於94年間，因竊盜、施用毒品
    案件，分別經本院以94年度簡上字第930 號、94年度訴字第
    4132號判處有期徒刑1 年、8 月確定，經定其應執行之刑為
    1 年7 月確定在案，乃入監服刑，嗣因中華民國九十六年罪
    犯減刑條例施行，經本院以96年度聲減字第2146號裁定減刑
    後定應執行刑為9 月又15日，甫於96年7 月16日執行完畢。
    詎仍不知悔改，且於90年8 月1 日觀察、勒戒執行完畢釋放
    後5 年內，先後再犯上開施用毒品罪，並分別經判刑確定後
    ，仍不知戒絕毒癮，猶基於施用第一級毒品海洛因之犯意，
    於96年9 月19日12時許，在其位於高雄市○○區○○里○○
    路70之2 號住家內，以將第一級毒品海洛因摻水加入注射針
    筒內注射之方式，施用第一級毒品海洛因1 次。嗣於同日20
    時許，經警通知到場，並徵得其同意採集尿液送驗，檢驗結
    果呈嗎啡陽性反應，始悉上情。
二、案經高雄市政府警察局楠梓分局報告臺灣高雄地方法院檢察
    署檢察官偵查起訴。
    理  由
一、本件被告乙○○所犯係死刑、無期徒刑、最輕本刑為3 年以
    上有期徒刑以外之罪，其於準備程序就被訴事實為有罪之陳
    述，經本院告知簡式審判程序之旨，並聽取其與檢察官之意
    見後，認無不得或不宜改依簡式審判程序進行之情事，依刑
    事訴訟法第273 條之1 第1 項規定，裁定進行簡式審判程序
    ，合先敘明。
二、訊據被告對於上揭時、地施用第一級毒品海洛因之事實偵查
    及本院審理時均供承不諱，且被告於96年9 月19日為員警所
    採集之尿液，經送檢驗之結果，確呈嗎啡陽性反應，此有高
    雄市立凱旋醫院96年10月8 日A00000000 號濫用藥物尿液檢
    驗報告、濫用藥物尿液檢體監管紀錄表各1 份附卷可稽。是
    被告之自白核與事實相符，洵堪採為論罪科刑之依據。本案
    事證明確，被告上開施用毒品犯行，堪以認定。
三、按施用第一、二級毒品為犯罪行為，毒品危害防制條例第10
    條定有處罰明文。故施用第一、二級毒品者，依前揭規定本
    應科以刑罰。惟基於刑事政策，對合於一定條件之施用者，
    則依同條例第20條、第23條之規定，施以觀察、勒戒及強制
    戒治之保安處分。現行毒品危害防制條例於92年7 月9 日修
    正公布，自93年1 月9 日施行，其中第20條、第23條將施用
    毒品之刑事處遇程序，區分為「初犯」及「五年內再犯」、
    「五年後再犯」。依其立法理由之說明：「初犯」，經觀察
    、勒戒或強制戒治後，應為不起訴處分或不付審理之裁定；
    經觀察、勒戒或強制戒治執行完畢釋放後，「五年內再犯」
    者，因其再犯率甚高，原實施之觀察、勒戒及強制戒治既已
    無法收其實效，爰依法追訴或裁定交付審理。至於經觀察、
    勒戒或強制戒治執行完畢釋放後，「五年後再犯」者，前所
    實施之觀察、勒戒或強制戒治已足以遮斷其施用毒品之毒癮
    ，為期自新及協助其斷除毒癮，仍適用「初犯」規定，先經
    觀察、勒戒或強制戒治之程序。從而依修正後之規定，僅限
    於「初犯」及「五年後再犯」二種情形，始應先經觀察、勒
    戒或強制戒治程序。倘被告於五年內已再犯，經依法追訴處
    罰，縱其第三次（或第三次以上）再度施用毒品之時間，在
    初犯經觀察、勒戒或強制戒治執行完畢釋放五年以後，已不
    合於「五年後再犯」之規定，且因已於「五年內再犯」，顯
    見其再犯率甚高，原實施觀察、勒戒或強制戒治，已無法收
    其實效，即應依該條例第10條處罰（最高法院95年度第7次
    刑事庭會議決議參照）。查被告於87年間，因施用毒品案件
    ，經本院裁定送觀察、勒戒，認無繼續施用毒品之傾向，經
    臺灣高雄地方法院檢察署檢察官以87年度偵字第8187號為不
    起訴處分後，又於90年間再犯施用毒品案件，經本院以90年
    度毒聲字第3947號裁定送觀察、勒戒，因無繼續施用毒品傾
    向，於90年8 月1 日觀察、勒戒執行完畢釋放，並經同署檢
    察官以90年度毒偵字第2669號為不起訴處分確定。嗣於91年
    間，再因施用毒品案件，經檢察官提起公訴併聲請強制戒治
    ，先後經本院以91年度毒聲字第3193號裁定令入戒治處所施
    以強制戒治、以91年度毒聲字第7775號裁定停止戒治、以92
    年度毒聲字第4403號裁定撤銷停止戒治，再令入戒治處所施
    以強制戒治，嗣因毒品危害防制條例修正停止戒治而未執行
    ，不構成強制戒治執行完畢，該施用毒品案件，則經本院以
    91年度訴字第2120號判處有期徒刑7 月確定。另於94年間，
    因施用毒品案件經本院以94年度訴字第4132號判處有期徒刑
    8 月確定在案，有台灣高雄地方法院檢察署刑案資料查註紀
    錄表、全國施用毒品案件紀錄表及臺灣高等法院被告前案紀
    錄表各1 份在卷可參。是被告既於觀察、勒戒執行完畢釋放
    後，5 年內先後再犯上開施用毒品罪，並經判決確定，則其
    犯本案施用毒品犯行之時間，雖距前述觀察、勒戒執行完畢
    釋放後已逾5 年，揆諸首開說明，仍應依法論科。
四、按海洛因係毒品危害防制條例第2 條第2 項第1 款所稱之第
    一級毒品，不得非法持有、施用。核被告所為，係犯毒品危
    害防制條例第10條第1 項之施用第一級毒品罪。其持有第一
    級毒品海洛因之低度行為，為施用第一級毒品海洛因之高度
    行為所吸收，不另論罪。又被告於94年間，因竊盜、施用毒
    品案件，分別經本院以94年度簡上字第930 號、94年度訴字
    第4132號判處有期徒刑1 年、8 月確定，經定其應執行之刑
    為1 年7 月，乃入監服刑，嗣因中華民國九十六年罪犯減刑
    條例施行，經本院以96年度聲減字第2146號裁定減刑後定應
    執行刑為9 月又15日，並於96年7 月16日執行完畢，有臺灣
    高雄地方法院檢察署刑案資料查註紀錄表、臺灣高等法院被
    告前案紀錄表各1 份在卷可憑，其於刑之執行完畢後5 年內
    故意再犯本件有期徒刑以上之罪，為累犯，應依刑法第47條
    第1 項規定，加重其刑。爰審酌被告經觀察、勒戒及徒刑執
    行後，仍未能戒絕其毒癮而再次施用毒品，足證前開保安處
    分措施及處刑均已難矯治其惡性，惟念其於犯罪後坦承犯行
    及所犯為自戕行為等一切情狀，量處如主文所示之刑，以資
    懲儆。
據上論斷，應依刑事訴訟法第273 條之1 第1 項、第299 條第1
項前段，毒品危害防制條例第10條第1 項，刑法第11條前段、第
47條第1 項，判決如主文。
本案經檢察官甲○○到庭執行職務。
中    華    民    國    97    年    1     月    31    日
                  刑事第十三庭  法  官  黃苙荌
以上正本證明與原本無異。
如不服本判決應於收受本判決後10日內向本院提出上訴書狀，並
應敘述具體理由，如未敘述上訴理由者，應於上訴期間屆滿後20
日內補提理由書狀於本院（均須按他造當事人之人數附繕本），
「切勿逕送上級法院」，逾其未補正者，依法駁回上訴。
中    華    民    國    97    年    2     月    1     日
                                書記官  郭育秀
附錄本案論罪科刑法條：
毒品危害防制條例第10條
施用第一級毒品者，處 6 月以上 5 年以下有期徒刑。
施用第二級毒品者，處 3 年以下有期徒刑。


司法院資訊處製作；財團法人民間司法改革基金會備份。
